【裁判字號】    94,易,870
【裁判日期】    950821
【裁判案由】    詐欺
【裁判全文】
臺灣臺南地方法院刑事判決               94年度易字第870號
公  訴  人  臺灣臺南地方法院檢察署檢察官
被      告  甲○○
                      樓
選任辯護人  黃慕容律師
被      告  戊○○
被      告  辛○○
上二人共同
選任辯護人  蔡文斌律師
            王建強律師
            何冠慧律師
上列被告等因詐欺案件，經檢察官提起公訴（94年度偵字第5536
、5537、5538、5539、5540、5541、5542、5543、5544、5549號
），及移送併辦（95年度偵字第9936號、台灣嘉義地方法院檢察
署94年度發查偵字第137號），本院判決如下：
    主  文
甲○○共同連續意圖為自己不法之所有，以詐術使人將本人之物
交付，處有期徒刑壹年陸月。
戊○○、辛○○共同連續意圖為自己不法之所有，以詐術使人將
本人之物交付，各處有期徒刑參年。
    事  實
一、戊○○係「永正峰漆料有限公司（下稱永正峰公司）」負責
    人，辛○○為「永正峰公司」職員，甲○○則為戊○○之姻
    親。戊○○與辛○○於民國九十二年四月間，擬議利用「永
    正峰公司」及其前身「惠新公司（戊○○父母所經營）」長
    期與廠商交易之信譽詐騙財物，先邀同甲○○參與，允諾事
    成後給予重酬，而於九十二年四月十五日，以甲○○之名義
    虛設「萬昌漆料行（下稱萬昌行）」。復於九十二年七月一
    日，由戊○○與甲○○偽簽立「買賣讓渡契約書」，佯將「
    永正峰公司」之工廠、辦公室軟體設備、原物料成品及半成
    品等出售予「萬昌行」（「永正峰公司」並未消滅，仍由戊○○繼續經營油漆買賣業務），並將「萬昌行」遷址至嘉義
    縣義竹鄉五厝村五十七號，且羅志宏改受僱「萬昌行」任職
    調色員兼廠長。再於九十二年十月間起，由戊○○向長期交
    易廠商傳真「永正峰公司」已改組為「萬昌行」之改組通知
    書面，然仍由戊○○或戊○○之妻等與交易廠商接洽貨品價
    額等交易事宜，戊○○亦常在「萬昌行」，並於廠商詢問戊○○「永正峰公司」改組為「萬昌行」之目的時，僅泛稱「
    公司改組及地址搬遷，請多支持」等語，致使如附表所示之
    各該廠商誤以為「萬昌行」即為「永正峰公司」，僅係內部
    合夥人或股東調整，戊○○亦為實際負責人而陷於錯誤，且
    由「萬昌行」先以小額交易取信於各該廠商。待一切計畫就
    諸後，戊○○、羅志宏及甲○○即共同意圖為自己不法之所
    有，基於詐欺之概括犯意聯絡，於附表所示之時間，向附表
    所示之各該廠商，佯以購買甲苯等大批油漆原料、傳真機及
    影印機等物，大量進貨，附表所示之各該廠商因信賴與「永
    正峰公司」長期交易之信譽，信以為真陷於錯誤，而依約交
    付貨品予「萬昌行」，後由戊○○及羅志宏將貨品運往他處
    、或製造成品以「永正峰公司」名義出售，旋於九十三年八
    月間即將「萬昌行」惡性倒閉。嗣因「萬昌行」簽發之支票
    均無法兌現，甲○○逃逸無蹤，戊○○亦否認該等債務，附
    表所示之各該廠商始知受騙。
二、案經永和興化工有限公司等訴請台灣台南地方法院檢察署檢
    察官偵查起訴及移送併案審理。
    理  由
壹、證據能力部分：
    按被告以外之人於審判外之言詞或書面陳述，除法律有規定
    者外，不得作為證據；刑事訴訟法第一百五十九條第一項定
    有明文。經查，證人即告訴代理人陳昆霖、盧茂良、張豫台
    、盧張春枝、顏子超、吳祖龍、陳禹名、賴聯熙、徐博文、
    張振森、蔡福祥、丙○○、林風信、廖景男於（台南地檢）
    檢察事務官詢問時之證詞、證人即告訴代理人丁○○、己○○於（嘉義地檢）檢察事務官詢問時之證詞、證人即被告甲○○於檢察事務官詢問時之證詞，且被告甲○○與告訴人丁○○、己○○間對話之錄音譯文，對於被告戊○○、辛○○
    而言，均係於審判外之陳述，屬傳聞證據，亦無除外規定之
    情事，依上開規定，均無證據能力，合先敘明。
貳、實體認定部分：
一、前揭事實，迭據被告甲○○於偵查及本院審理時坦承不諱，
    核與證人即告訴代理人陳昆霖、盧茂良、張豫台、盧張春枝
    、顏子超、吳祖龍、陳禹名、賴聯熙、徐博文、張振森、蔡
    福祥、丙○○、張淑玲、林風信、廖景男、丁○○、己○○
    、乙○○於偵查時、證人即告訴代理人陳昆霖、張豫台、丁○○、盧茂良、己○○（本院審卷(二)九十五年五月二十五日
    審判筆錄）、盧張春枝、張振森、蔡福祥、乙○○（本院審
    卷(二)九十五年六月二十九日審判筆錄）於本院審理時證述之
    情節大致相符，並有「元良實業股份有限公司」之銷貨明
    細表、收款明細表、統一發票（見九十三年度發查字第二四
    九五號偵卷第五頁）、「萬昌行」開立之支票二紙及退票理
    由單（見九十三年度發查字第二四九五號偵卷第十五、十六
    頁）、「顏光色料股份有限公司」之客戶交易明細表（見
    九十三年度發查字第二四九八號偵卷第八、四十頁）、統一
    發票（見九十三年度發查字第二四九八號偵卷第九、十頁）
    、「萬昌行」開立之支票二紙（見九十三年度發查字第二四
    九八號偵卷第七、四十二頁）、「懷義化工股份有限公司
    」之出貨單（見九十三年度發查字第二四九八號偵卷第十二
    至十五頁）、「萬昌行」開立之支票三紙（見九十三年度發
    查字第二四九八號偵卷第十一頁）、「盧德金屬工業股份
    有限公司」之客戶對帳單（見九十三年度發查字第二四九八
    號偵卷第十八、二一、二四頁）、送貨單（見九十三年度發
    查字第二四九八號偵卷第十九、二二、二五頁）、統一發票
    （見九十三年度發查字第二四九八號偵查第二十、二三、二
    六頁）、「萬昌行」開立之支票二紙及退票理由單（見九十
    三年度發查字第二四九八號偵卷第五五、五六頁）、「鼎
    佑實業有限公司」之統一發票（見九十三年度發查字第二四
    九九號偵卷第七至十一、四十五頁）、出貨單（見九十三年
    度發查字第二四九八號偵卷第十一頁）、「萬昌行」開立之
    支票一紙及退票理由單（見九十三年度發查字第二四九九號
    偵卷第十二頁）、「龍鉅企業行」之統一發票（見九十三
    年度發查字第二四九九號偵卷第十四頁）、送貨單（見九十
    三年度發查字第二四九九號偵卷第十一頁）、「萬昌行」開
    立之支票一紙及退票理由單（見九十三年度發查字第二四九
    九號偵卷第十三頁）、「鎷斯特國際貿易有限公司」之對
    帳單（見九十三年度發查字第二四九九號偵卷第十七頁）、
    貨物收據（見九十三年度發查字第二四九九號偵卷第十八至
    二十頁）、統一發票（見九十三年度發查字第二四九九號偵
    卷第二一至二五頁）、貨款單（見九十三年度發查字第二四
    九九號偵卷第二六至二八頁）、送貨單（見九十三年度發查
    字第二四九九號偵卷第二九至三七頁）、「萬昌行」開立之
    支票一紙及退票理由單（見九十三年度發查字第二四九九號
    偵卷第二五頁）、「榮泰漆料行有限公司」之明細表（見
    九十三年度發查字第二五○○號偵卷第三、四頁）、應收帳
    款簡要表（見九十三年度發查字第二五○○號偵卷第九至十
    一頁）、出貨單（見九十三年度發查字第二五○○號偵卷第
    十二至十七頁）、銷貨退回單（見九十三年度發查字第二五
    ○○號第十八至二二頁）、「萬昌行」開立之支票一紙及退
    票理由單（見九十三年度發查字第二五○○號偵卷第七、八
    頁）、「協銓企業有限公司」之送貨單（見九十三年度發
    查字第二五○○號偵卷第二三至二五頁）、統一發票（見九
    十三年度發查字第二五○○號偵卷第二六至二八頁）、貨物
    收據（見九十三年度發查字第二五○○號第二九至三一頁）
    、「永和興化工有限公司」之送貨單、「萬昌行」開立之
    支票三紙、退票理由單（見九十三年度發查字第二五○一號
    偵卷第六至十三頁）、「統友貿易股份有限公司」之應收
    帳款對帳單（見九十三年度發查字第二五○一號偵卷第十四
    、四一頁）、「萬昌行」開立之支票二紙及退票理由單（見
    九十三年度發查字第二五○一號偵卷第十五、四五、四六頁
    ）、統一發票（見九十三年度發查字第二五○一號偵卷第十
    六、四四頁）、託運單（見九十三年度發查字第二五○一號
    偵卷第十七、四三頁）、「安鋒實業股份有限公司」之統
    一發票（見九十三年度發查字第二五○一號偵卷第十九、二
    九至三二頁）、應收帳款明細表（見九十三年度發查字第二
    五○一號偵卷第二十至二二、三三至三六、六五、六六頁）
    、「萬昌行」開立之支票一紙及退票理由單（見九十三年度
    發查字第二五一號偵卷第六三頁）、「滿豐企業有限公司
    」之統一發票（見九十三年度發查字第二五五二號偵卷第十
    三至十六頁）、「萬昌行」開立之支票二紙及退票理由單（
    見九十三年度發查字第二五五二號偵卷第十二至十四頁）、
    「南璋股份有限公司」之統一發票（見九十三年度發查字
    第二六五九號偵卷第五至九頁）、客戶請款明細對帳單（見
    九十三年度發查字第二六五九號偵卷第十至十二頁）、「萬
    昌行」開立之支票一紙及退票理由單（見九十三年度發查字
    第二六五九號偵卷第十三頁）、「中南特化材料有限公司
    」之貨款單（見九十三年度發查字第二六七五號偵卷第五頁
    ）、訂貨單（見九十三年度發查字第二六七五號偵卷第十二
    、十三頁）、「接昌工業股份有限公司」之送貨單（見嘉
    義地檢九十四年度交查字第一○九號偵卷第四至十一頁）、
    錄音譯文（見嘉義地檢九十四年度交查字第一○九號第二五
    至三二頁）、「國泰樹脂工業股份有限公司」之出貨單（
    見嘉義地檢九十四年度交查字第一○九號偵卷第十二至二十
    四頁）、「奇宏工業社」之統一發票二紙、「萬昌行」開
    立之支票一紙及退票理由單（見九十五年度偵字第九九三六
    號偵卷第十二、十三頁）、「萬昌行」之台南縣政府營利
    事業登記公示詳細資料（見九十三年度發查字第二五○一號
    偵卷第九七頁）等附卷可稽。是被告甲○○之自白核與事實
    相符，堪信為真實。從而，本件事證明確，被告甲○○上開
    詐欺犯行，應堪認定。
二、訊據被告戊○○、辛○○固坦認分別係「永正峰公司」負責
    人及職員，被告辛○○後改任職「萬昌行」，並被告戊○○
    確於九十二年十月間，以書面傳真等方式告知交易廠商，其
    上載明『「永正峰漆料有限公司」，現已改組。新公司名稱
    及統編如下：「萬昌漆料行」……並祈舊雨新知，繼續給予
    支持指教……』等語，且「萬昌行」確有於附表所示之時間
    ，向附表所示之各該廠商訂購油漆原料等貨品，詐得如附表
    所示之金額等事實不諱。惟均矢口否認有何詐欺取財犯行，
    被告戊○○辯稱：我將「永正峰公司」的器具及設備等以新
    台幣（下同）三百八十萬元賣給甲○○，分十期清償，每月
    一期、每期三十八萬元，以每月我向甲○○所經營之「萬昌
    行」購入貨款中扣抵，而每月我不止向「萬昌行」購買三十
    八萬元貨品，餘額我再以現金給付，甲○○已清償分期款項
    完畢。我沒有經營或參與「萬昌行」的業務，亦無幫「萬昌
    行」向廠商訂過貨，當時我有向客戶說「永正峰公司」不做
    了，要將公司轉讓給「萬昌行」，至於客戶要不要跟「萬昌
    行」交易，由客戶自行決定。轉讓後我大約一星期去「萬昌
    行」一次，做油漆方面之技術指導云云。被告羅志宏則辯稱
    ：甲○○在承接「永正峰公司」前，就已經成立「萬昌行」
    ，經營油漆買賣，而我原先係受僱予戊○○之「永正峰公司
    ，後來甲○○自己來找戊○○詢問是否要賣工廠，戊○○說
    有，並因製造油漆要技術，戊○○即詢問甲○○是否要帶我
    去「萬昌行」工作，所以我就改受僱予「萬昌行」。復「萬
    昌行」的業務都是甲○○自己接洽，我只負責廠內的油漆調
    色及生產，僅於甲○○不在時，會幫忙接電話，記明客戶要
    的東西，轉告甲○○。又我曾借甲○○一百二十萬元，月息
    二分，但僅拿到一次利息，甲○○倒了之後，我於九十三年
    九月一日承受「萬昌行」，廠商要來搬貨，戊○○道義上協
    助我處理「萬昌行」內的貨品讓廠商取回原物料云云。然查
    ：
  (一)被告戊○○確於九十二年十月間，以書面傳真等方式告知交
    易廠商「永正峰公司」改組為「萬昌行」，並「萬昌行」於
    附表所示之時間，向附表所示之各該廠商，購買油漆原料等
    貨品，取得如附表所示之金額等事實，已據被告戊○○、辛○○於偵查及本院審理時供承不諱，並有改組通知一紙（見
    九十三年度發查字第二五○一號偵卷第六二頁）、「永正峰
    公司」之台南縣政府營利事業登記公示詳細資料（見九十三
    年度發查字第二五○一號偵卷第九六頁）及前揭所述各該廠
    商之送貨單、統一發票、「萬昌行」所簽發之支票、退票理
    由單等在卷可按。是此部分之事實，堪信為真實。
  (二)證人即被告甲○○於本院審理時證稱：「（你如何詐欺廠商
    ？）我是被戊○○、辛○○利用的」、「（你如何被利用？
    ）九十二年間春天，我當時的經濟環境不好，我的房屋被拍
    賣，戊○○就對我說你當我的人頭，我借給你一筆錢，重新
    東山再起」、「（他們承諾給你什麼好處？何時給你？）戊○○說要給我一棟房子及一輛車，並給我一筆錢，至於數目
    多少要看戊○○所賺取的利益有多少。這都是戊○○跟我講
    的，當時辛○○有無在場，我忘記了，時間是在九十二年初
    。給付的時間是在整個事情完成時，沒有確定的時間」、「
    （你與辛○○有何交情？或金錢往來？）都沒有」、「（戊○○有無要求你分工的內容？）我當人頭，以我的名義成立
    萬昌漆料行，戊○○在幕後操控，辛○○則負責廠內的所有
    工作事宜，我則聽命於辛○○的指示做事」、「（你有無做
    過公司行號的負責人？）沒有」、「（你有無聽過艾夢柔有
    限公司？）那是作床的，也是戊○○實際負責人」、「（你
    與該公司有無關係？）有可能是用我的名義去申請公司的，
    我根本沒有能力去經營」、「（戊○○簽讓渡契約給你的時
    間，是否就是你們簽約的時間？）是的，但都是戊○○在處
    理」、「（契約的簽名及按指印，是否你親自所為？）是的
    ，因為我既然答應要當人頭，當然要按指示去做」、「（你
    是否知道萬昌漆料行的財務狀況？）我不知道，都是由他們
    在處理，我只知道狀況很差」、「（你於九十二年七月簽約
    後，你有無拿過任何款項？）九十三年元月十日起每星期給
    我二千元，以為加油的錢，並給我一部中古車，由戊○○交
    給我每月八千五百元，以為給付該車的貸款」、「（你是否
    知道萬昌漆料行何時跳票？）知道，八月三十一日」、「（
    你事後是否將萬昌漆料行讓渡給辛○○？）該讓渡書確實是
    我親自簽名的，但因為我只是人頭，我是依照戊○○的指示
    去作」、「（你在萬昌漆料行之前有無做過何工作？）開計
    程車，賣麵等工作」、「（你之前有無賣過油漆？）沒有。
    我對油漆一竅不通」、「（戊○○有無給你幫你補習油漆的
    事情？）戊○○是教我一些材料的用途，以為應付廠商」、
    「（你是否知道辛○○在萬昌漆料行擔任何工作？）廠內他
    全面負責，傍晚的時候，戊○○會過來教我如何叫貨」、「
    我們對外宣稱辛○○是廠長」、「（辛○○是否知道你與戊○○一起詐騙廠商？）辛○○知道」、「（你實際上有拿錢
    向戊○○買萬昌漆料行？）沒有，如果有我錢我就會去繳房
    屋貸款，房屋就不會被拍賣」、「（萬昌漆料行的統一發票
    專用章是否你去印章店刻的？）我忘記了」、「（這個印章
    是否你去刻的？」）我忘記了」、「（你是否知道該印章把
    你的名字刻錯了？）我不知道」、「（你是否知道該印章要
    把你的名字刻成『余存人』？）我不知道」、「（你是萬昌
    漆料行的負責人，為何印章的名字刻錯了你都不知道？）因
    為我都沒有在用這東西」、「（你於偵查時陳述在萬昌漆料
    行在九十二年四、五月間就成立了？）是的」、「（為何是
    在九十二年七月間戊○○才將永正峰公司頂讓給你？）因為
    先申請萬昌漆料行的門號，地址是在台南縣新營市太南里的
    家，設立一個招牌，有營業賣油漆，但貨品的來源是戊○○
    處理的，錢也是戊○○付，並由戊○○請一個會計小姐，至
    於貨賣給誰，我不清楚，因為我只是個人頭」、「（為何於
    同一時間同時有永正峰及萬昌漆料行？）那段時間是以萬昌
    漆料行的名義進貨，以永正峰的名義賣出，九十二年七月間
    的頂讓契約是假的，且頂讓契約只是說賣器材而已，永正峰
    公司還是繼續存在並沒有消滅」、「（在何處認識辛○○？
    ）在永正峰公司經由戊○○介紹。」、「（辛○○在萬昌漆
    料行負責何事？）油漆的製作過程」、「（辛○○是否知道
    詐騙之事？）知道。戊○○指示我的時候，辛○○有時在場
    ，有時不在場。」、「（你是否知道辛○○的報酬為何？）
    我不知道」、「（辛○○每月薪資為何？）我只是人頭，我
    不知道」、「（向廠商叫貨後，由誰點貨？）「我、辛○○
    ，戊○○是幕後的，所以他沒有」、「（進貨後，貨到哪裡
    去？）我不知道，是由辛○○載走的，貨被載到哪裡去，我
    也不知道。製作成成品後，由永正峰出貨，其他的材料由辛○○載走，載到哪裡去我不知道」、「（支票帳戶是否是你
    去開戶的？）是的，先前是由會計開票，後來是由我開票。
    至於該支票帳號，我有使用過，但只要是我私人使用的，我
    一定兌現」等語（見本院審卷(二)第一五四至一六一頁）。
  (三)復被告戊○○於偵查時辯稱：「（是否永正峰公司負責人？
    ）是的，營業項目原本是油漆製造及買賣，九十二年六月間
    改為只有買賣而已，現在還在營業中」、「（永正峰公司在
    九十二年六月以後為何不自己生產油漆？）我們公司沒有工
    廠登記證，才會改為只負責銷售」、「（【提示永正峰改組
    通知】是否你發給客戶的？）是的。我是要告訴客戶說公司
    已改組換人，如果他們要買貨可以向萬昌買，因此有一些我
    的客戶都轉向萬昌買貨」、「（萬昌跳票後是否有出面處理
    ？）萬昌跳票後工廠就停止營運，由辛○○接管，只有辛○○可以進出工廠，有些廠商找不到甲○○就拜託我出面協商
    ，我、辛○○及廠商三方協商結果，每個廠商可以搬回工廠
    內三分之二的存貨，然後由廠商簽立字據」、「我沒有替萬
    昌叫過貨，但我大概每星期到萬昌一、二次，替他們做技術
    指導，指導他們調色及配方的比例，我沒有支薪，這是售後
    服務，甲○○是我太太的舅舅」、「（甲○○向你買工廠如
    何付款？）有開本票給我，部分兌現，尚有六張本票沒有兌
    現，沒有兌現的金額共有二百二十八萬元，其他都已給我」
    、「（你將錢存入何處？）大眾、富邦銀行，有兌現的本票
    有四張，金額也都是三十八萬元，他沒有一次給足三十八萬
    元，都是分好幾次給，兌現的本票都還給他，到期日是九十
    二年七月十日、八月十日、九月十日、十月十一日」、「因
    他（甲○○）想買我們公司，所以在九十二年三月先來永正
    峰學，辛○○約九十或九十一年六、七月份來永正峰上班」
    、「（你替萬昌行技術指導至何時？）今（九十三）年八月
    還有去技術指導」、「（價金三百八十萬元是如何算的？）
    是機器及成品及半成品不包括廠房」云云（見九十三年發查
    字第二五○一號第一○五至一一○頁、第一四一頁）。而於
    本院審理時陳稱：「（永正峰公司於九十二年四月起至七月
    止，有無營業？）有，到目前為止都有營業」、「（九十二
    年四月起至七月止，你出售貨物的來源？）我們自己公司自
    己叫貨自己生產、自己賣」、「（九十二年七月後出貨來源
    ？）由萬昌漆料行出貨給我們，因為七月後我們就沒有自己
    生產，到萬昌行倒閉止」、「（現在永正峰公司還有經營油
    漆？）有」、「（你於九十二年七月間是賣何物品給萬昌漆
    料行？）機械、原物料半成品等物品，金額為三百八十萬元
    ，分十次給付，一次付三十八萬元，因為與甲○○是親戚的
    關係，所以就由萬昌漆料行出貨給我客戶來抵帳，如果不夠
    的話，再看看如何算，萬昌漆料行每月的營業額約五、六十
    萬元，這是我估計的」云云（見本院審卷(二)九十五年八月七
    日審判筆錄）。據此，關於「萬昌行」購買「永正峰公司」
    機械、原物料半成品等物品之價款三百八十萬元，被告甲○○係以簽發本票十張後分期給付，僅兌現四張三十八萬元之
    本票，尚積欠被告戊○○計二百二十八萬元？抑或係由「萬
    昌行」出貨予「永正峰公司」客戶、或由「永正峰公司」向
    「萬昌行」購入貨品，以為扣抵前開價款，並每月不止向「
    萬昌行」購買三十八萬元貨品，餘額再由被告戊○○以現金
    給付，被告甲○○已清償分期款項完畢，並無積欠被告戊○○？被告戊○○前後辯詞不一，相互矛盾。復如被告戊○○
    於本院審理所言，被告甲○○已清償前開價款完畢，並觀之
    被告戊○○於偵查所提出之「金錢往來明細（萬昌、永正峰
    ）」（見九十三年度發查字第二五○一號偵卷第一四五頁）
    ，被告戊○○就前開價款，已於貨款中扣抵完畢。則被告戊○○焉會再持被告甲○○所簽發以為擔保前開價款之本票六
    張，向本院民事庭聲請准許強制執行？有本院九十三年度票
    字第五二六五號民事裁定附卷可按（見九十三年度發查字第
    二五○一號偵卷第一一五、一一六頁）。且被告戊○○於偵
    查時亦陳稱：「（依你提出之萬昌與永正峰金錢往來明細表
    每月均有扣下三十八萬元，為何還向法院申請本票裁定？）
    我不會講」（見九十三年度發查字第二五○一號偵卷第二○
    四頁）。又觀之該「買賣讓渡契約書」第二項載明：『工廠
    總資產為新台幣三百八十萬元整（含工廠及辦公室軟體設備
    、原物料成品及半成品……等）』，有「買賣讓渡契約書」
    一份（見九十三年發查字第二五○一號第一一三、一一四頁
    ）在卷可按；然如被告戊○○所述，「永正峰公司」並未消
    滅，仍由其繼續經營買賣油漆等業務迄今，則被告戊○○焉
    會將「永正峰公司」辦公室軟體設備，一併出售予被告甲○○？並豈會將『成品』亦出售予被告甲○○，後再行向「萬
    昌行」購買？再參以被告甲○○尚須先自九十二年三月間起
    ，前去「永正峰公司」學習經營及製造油漆之技術，並須由
    被告戊○○於售後技術指導，足見被告甲○○並無經營、製
    造油漆之專業技術，則被告甲○○豈會於九十二年四月間即
    設立「萬昌行」，並於九十二年七月一日以三百八十萬元之
    代價購買「永正峰公司」相關設備，而經營須專門技術之油
    漆行業？並被告甲○○前以其父余榮標所有之土地向銀行貸
    款，因無力繳付貸款，而遭法院於九十三年間拍賣，有台南
    縣鹽水地政事務所九十四年三月二十八日所登字第○九四○○○二三一三號函暨所附土地、建物之異動清冊各一份附卷
    可考（見九十三年度發查字第二五○一號偵卷第二一三至二
    二七頁），足見被告甲○○於九十二年間經濟已陷於困窘，
    如何有資力設立「萬昌行」，並以三百八十萬元向「永正峰
    公司」購買資產？且觀之卷附『改組通知』上萬昌漆料行負
    責人係刻印「余存『人』」，有前開改組通知一紙在卷足憑
    ，是被告甲○○如係實際經營「萬昌行」，焉會未發現統一
    發票章內其姓名可能經常之錯誤？綜上，足認被告戊○○與
    甲○○所簽立前開「買賣讓渡契約書」係屬虛偽，並被告甲○○僅係充作「萬昌行」之掛名負責人，實際上「萬昌行」
    係被告戊○○等為詐騙廠商所虛設，以規避自身責任等情甚
    明。
  (四)繼被告辛○○辯稱：伊曾借甲○○一百二十萬元，甲○○倒
    了之後，於九十三年九月一日承受「萬昌行」，廠商要來搬
    貨，戊○○道義上協助伊處理「萬昌行」內的貨品讓廠商取
    回原物料云云。惟觀之被告辛○○與甲○○所簽立之「買賣
    合約」，就契約內容，除價款總額一百二十一萬五千元外，
    其餘均屬例稿，並與本件買賣之實際情形無一相符，有「買
    賣合約」一份（見九十三年發查字第二五○一號第一四八至
    一五○頁）附卷可參，是該「買賣合約」是否真正，尚非無
    疑。復被告辛○○雖確自九十三年四月三十日起至九十三年
    八月二十七日止，分別匯款八萬元、十八萬元、二十一萬元
    、二十三萬三千元、十萬元、十九萬九千元、五萬三千元、
    十六萬元，計一百二十一萬五千元至「萬昌行」帳戶，有匯
    款委託書八張（見九十三年度發查字第一二九至一三一頁）
    在卷可憑，惟被告辛○○於偵查時陳稱：「（借給甲○○的
    錢是如何來？）現金我都是放在家中，我並未用存摺，直接
    用現金匯給他，不是自存摺領的」云云（見九十三年度發查
    字第二五○一號偵卷第二○四頁），則衡情被告辛○○焉會
    將高達一百二十一萬五千元之現金，均放置在家中，而於被
    告甲○○向其借款時，直接持之匯入「萬昌行」帳戶？顯與
    一般社會常情不符。且參以如被告戊○○及羅志宏所言，「
    萬昌行」係以三百八十萬元之價額向「永正峰公司」購買相
    關資產，並被告甲○○於附表所示之時間向各該廠商大量進
    貨，則被告甲○○豈會僅以一百二十一萬五千元之價額，將
    「萬昌行」出售予被告羅志宏？又被告甲○○僅係「萬昌行
    」之掛名負責人，並無實際經營或擁有「萬昌行」，已如前
    述；是被告甲○○當無法將「萬昌行」賣予被告辛○○。準
    此，足見被告辛○○與甲○○之上開「買賣合約」亦屬虛偽
    至明。據上所述，苟如被告羅志宏所言，僅係受僱予被告甲○○，並無參與本件詐欺犯行，則被告羅志宏焉會事後配合
    虛構該「買賣合約」，並積極與如附表所示之各該廠商洽商
    退貨等事宜？足認被告羅志宏確係基於共同犯意之聯絡，由
    「永正峰公司」改任職「萬昌行」，負責「萬昌行」工廠內
    收取及載運各該廠商貨品至他處等相關事宜，並於事後聯繫
    、接洽退貨，以為搪塞各該廠商及規避自身責任等事實，應
    堪認定。
  (五)又被告戊○○於偵查時陳稱：「萬昌公司每月營業額要讓我
    抽三成，該公司要收的貨款先由我收，之後扣掉三成之佣金
    及每月三十八萬元的本票，如有剩餘我再將錢交給甲○○」
    、「萬昌公司直接替永正峰名義出貨，我的利潤就是抽三成
    ，萬昌公司會在出貨的箱子及貨單上註明永正峰，如果是萬
    昌公司出貨給自己的客戶，我就不抽三成」、「我的客戶直
    接將貨款給我，我抽三成再扣掉三十八萬元，如有剩餘再交
    給甲○○」云云（見九十三年度發查字第二五○一號偵卷第
    一二七頁）。並於偵查時供述：「（價金三百八十萬元如何
    算的？）是機器及成品及半成品不包括廠房」、「（當初如
    何約定？）分十期，每期一個月，每期三十八萬元，但無約
    定何種方式給付」、「（你如何放心對方會給付？）因我的
    客戶給的錢均在我處」、「（九十二年七月至九十三年七月
    你客戶的錢是你自己收的嗎？）是。扣百分之三十永正峰的
    盈餘，再扣本票三十八萬元就是我要給萬昌的錢……，另百
    分之七十付給萬昌的貨款」云云（見九十三年度發查字第二
    五○一號偵卷第一四一、一四二頁）。準此，「萬昌行」既
    以「永正峰公司」名義出貨，而客戶之貨款又係交予被告戊○○，倘無詐騙之意，何需多此一舉？並參酌前開「買賣讓
    渡契約書」及「買賣合約」均屬虛偽。足認被告戊○○、羅
    志宏及甲○○確係共同基於不法所有之意圖，以被告甲○○
    之名義虛設「萬昌行」，並以「萬昌行」之名義於附表所示
    之時間，向附表所示之各該廠商，詐騙如附表所示金額之貨
    品，後由被告戊○○及羅志宏將貨品運往他處、或製造成品
    以「永正峰公司」名義出售，旋即將「萬昌行」惡性倒閉，
    以達詐騙之目的，並以為規避被告戊○○及羅志宏之責任等
    情，已堪認定。
  (六)至證人庚○○雖於本院審理時證稱：「我是固鐵麗公司負責
    人」、「（你是否此交易才簽此單據？）是的」、「我是向
    甲○○買的」、「（曾向甲○○買過幾次？）只有這一次而
    已，甲○○是透過朋友詢問我要不要買油漆，並說要結束營
    業，我之前就認識甲○○了，因為我們是同村，知道他在開
    油漆行」、「（你買這批貨價錢是否十四萬元？）是的」、
    「他是以成本價賣我，但事後我查詢結果還是買貴了」、「
    甲○○在場並載貨給我的，當天晚上辛○○帶了奇宏公司的
    二位小姐到我們公司來」、「是甲○○自己載來我工廠給我
    ，收完錢後就走了」、「（買賣的當天晚上到你公司的人中
    ，有無一位叫周美麗質問說東西是她的？）有，我告訴周小
    姐說我是向甲○○買的，你有問題的話，就去找甲○○」、
    「因為甲○○經常來向我推銷油漆，在這次成交買賣之前的
    三、四年前就曾經向我推銷，但都沒有交易成功」、「（你
    說甲○○一直在從事油漆工作，並說在成交之三、四年前即
    向你推銷過油漆，你知道他是員工或老闆？）因為他有拿名
    片給我看，他在九十年間來推銷油漆時，是否以萬昌漆料行
    的名義，我不知道」、「（辛○○帶同二名女子去找你時，
    是何人說該油漆是他們的？）是去的其中一名女子說的，說
    油漆是奇宏公司的」、「（甲○○之前向你推銷油漆時，是
    以何公司名義？）萬昌漆料行」、「（你於何時認識甲○○
    ？）我認識甲○○是因為他來推銷油漆，所以才知道有甲○○這個人，之前我並不認識甲○○」、「（你之前事後發現
    買貴了，是比市價貴嗎？）是奇宏公司的那二位小姐說這種
    價格我就可以賣你，所以我才認為我買貴了，至於市價如何
    ，我不知道」、「（你認識戊○○、辛○○？）不認識」、
    「（你是否知道永正峰公司或惠新公司？）不知道」等語，
    並有送貨單一紙（見九十三年發查字第二五○一號第六二頁
    ）在卷可查。惟此僅能證明被告甲○○確有販賣向「奇宏工
    業社」所購入油漆予證人庚○○，尚無法據以推認被告甲○○確為「萬昌行」之實際負責人。
  (七)(1)證人即告訴代理人陳昆霖於本院審理時證稱：「元良公司
    與永正峰公司、萬昌行均有業務往來，買賣石油樹脂，是我
    們的客戶」、「萬昌行向我們公司買漆料是與我接洽」、「
    （你是否有於偵查時陳述『是甲○○及辛○○打電話叫貨』
    ？）時間太久我忘了」、「（你有無見過這張改組通知？）
    有」、「（你收到該傳真後，有無打電話問過萬昌漆料行或
    永正峰公司改組情形如何？）沒有」、「月結，我們會寄發
    票、送貨單、請款單給萬昌行請款」、「直接寄到嘉義縣義
    竹鄉五厝村五十七號給萬昌行」、「（既然你們有收到該改
    組通知，並負責人改為甲○○，你們公司為何會認為戊○○
    騙你們？）我們收到該傳真後，第一次叫貨時，還是由戊○○的太太打電話來叫貨」、「（你自己有無接過庭上這三位
    被告打電話叫貨？）只有甲○○訂貨的電話」、「（現在萬
    昌行叫的貨至今積欠多少款項？時間為何？）九十三年五月
    到八月間的貨款，總金額為十四萬零一百七十五元」、「從
    來沒有付過任何款項」、「是戊○○的太太打電話給我，與
    我談價格，那時已經改組為萬昌行」、「因為還沒有改組前
    ，她就常常打電話與我談價錢，且之前見過一次面」、「（
    前述的改組傳真，你們是何時收到？）我確定的時間忘記了
    ，大概是九十二年十月間左右，也就是卷附傳真上的時間左
    右」、「（你收到該傳真時，永正峰公司與你們公司的欠款
    是否都已經結清？）應該都已經結清……」等語（見本院審
    卷(二)第八至十一頁）。(2)證人即告訴代理人張豫台於本院審
    理時證述：「懷義公司與永正峰公司、萬昌行有業務往來，
    向我們買純酸樹脂、聚酯」、「他們都是以傳真訂貨的方式
    ，上面並書有萬昌漆料行，但沒有寫人名」、「他們是以傳
    真訂單，我再與戊○○的太太報價，我從未與甲○○接洽過
    。他們的傳真訂單上面只有數量沒有單價」、「（庭上的三
    位被告有無與你們公司訂貨過？）在收到改組傳真後，只有
    與戊○○見過二次面，報價都是與戊○○的太太報價」、「
    （你有無見過這張改組通知？）有」、「我曾經打電話及當
    面問戊○○的太太改組的情形為何，戊○○的太太回答我說
    就是改組而已。永正峰公司之前是惠新公司，惠新公司是戊○○的母親負責，之後改組為永正峰公司由戊○○負責，信
    譽都非常好，所以這次改組為萬昌漆料行，我也沒再詳查」
    、「（萬昌漆料行跟你們公司訂的貨如何請款？）月結，票
    期三個月，我們會寄發票、送貨單、請款單給萬昌漆料行請
    款」、「（發票、送貨單、請款單是寄給誰？）我寄到新營
    市太子郵局八號的郵政信箱」、「我不知道這是誰申請的信
    箱，因為之前永正峰公司訂的貨的請款資料，我們都是寄到
    這信箱來請款，所以我就延續寄到這信箱」、「（是何人告
    訴你繼續寄資料到這信箱？）我忘記了」、「（既然你們有
    收到該改組通知，並負責人改為甲○○，你們公司為何會認
    為戊○○騙你們？）因為他只告訴我們『改組』，因為傳真
    上面沒有記載『讓售』，所以我就認為是合資」、「（現在
    萬昌漆料行叫的貨至今積欠多少款項？時間為何？）九十三
    年三月二十五日至九十三年八月三十一日，金額五十四萬五
    千五百八十元。曾經退過貨十九萬一千元」、「（萬昌漆料
    行叫過的貨曾經付過多少錢？）我忘記了」、「跳票之後我
    主動打電話給戊○○的太太，戊○○的太太就告訴我廠商都
    在等著搬貨，所以我也就過去辦理退貨。我從頭到尾都是與
    戊○○的太太聯絡」、「到嘉義義竹的工廠，現場是辛○○
    、戊○○在場，至於當時是向何人辦理退貨的，我忘記了」
    、「（這張是否當天辦理退貨所簽的？）是的，但是貨不是
    當天拿回去，是我叫戊○○幫我寄回去，運費我們公司付」
    、「（你有無到過果毅派出所報案？）有，是我們辦理退貨
    後的事情，當時所有廠商繼續追查，辛○○才帶我們去另外
    一個地方，該處是一個民宅，辛○○告訴我們貨在那裡，地
    點是在果毅派出所的旁邊，我們就先去派出所備案，當時辛○○就告訴警察說有人恐嚇他，所以就不了了之，約隔一個
    禮拜後，我們幾家廠商又到派出所報案，當時有二位警察陪
    我們到現場，現場沒有上鎖，且我們也有找屋主，我們告訴
    警察這些貨是我們的，因為買賣還沒有付款，警察就問我們
    如何知道這個地點，我們就說是辛○○告訴我們的，當時剛
    好辛○○來，我們就告訴警察他就是辛○○，辛○○看到警
    察來時就跑了，我也不知道原因，後來警察就告訴我們說是
    你們的貨就搬走」、「（該照片的地點是否是你們在果毅搬
    貨的地點？）是的」、「（你們當天搬回多少貨？）果毅的
    部分十五萬四千元，包括嘉義義竹總共十九萬一千元」、「
    （你於偵查時陳述被告戊○○、辛○○、甲○○三人是合夥
    的，你為何如此陳述？）因為我接到傳真時，我有問戊○○
    的太太，她回答我說只是改組而已，並且傳真上也只有寫改
    組。我從一開始就跟戊○○的太太聯絡，退票後，我去找劉
    太太及戊○○，他們才告訴我，貨是甲○○訂的，並且我又
    發現還有辛○○在現場，所以我才認定他們三人是合夥」、
    「（你接到傳真改組時，永正峰公司是否還有積欠你們公司
    款項？）永正峰公司的款項都已經付清了」、「（之前惠新
    公司改組為永正峰公司，與本次永正峰公司改組為萬昌漆料
    行有無一樣？）都只是告訴我們改組而已。與我接洽的人都
    是劉太太，至於支票帳戶是否一樣，因為我是跑業務，所以
    我不知道」等語（見本院審卷(二)第十一至十七頁）。(3)證人
    即告訴代理人盧茂良於本院審理時證陳：「顏光色料公司與
    永正峰公司、萬昌行均有業務往來，賣顏料給他們」、「我
    們認定萬昌漆料行就是永正峰公司」、「（你有無收到改組
    傳真？）有。我是九十二年十月七日收到」、「（你是否知
    道是誰傳真給你？）我不知道」、「我收到傳真之前及之後
    ，我只有與戊○○接洽，但公司小姐曾經跟我講過支票的發
    票人改成甲○○，但我從未見過也未與甲○○接洽過」、「
    （你收到該傳真後，有無打電話問過萬昌漆料行或永正峰公
    司改組情形如何？）沒有，而且我後來還是與戊○○聯絡接
    洽」、「（萬昌漆料行跟你們公司訂的貨如何請款？）月結
    ，我們會寄對帳單、發票、送貨單給萬昌漆料行請款」、「
    之前我寄到新營市太子郵局八號的郵政信箱，萬昌漆料行之
    後，就寄到嘉義縣義竹鄉」、「（你如何與戊○○聯絡？）
    大部分以電話聯絡，有時會親自拜訪，我有時打他的行動電
    話，有時打他公司的電話」、「（你有無問過甲○○是何人
    ？）沒有」、「（你有無甲○○的電話號碼？）沒有」、「
    （萬昌漆料行尚欠你們公司多少錢？期間為何？）總共欠十
    三萬八千六百九十三元，自九十三年五月四日到九十三年八
    月四日。退票後我打戊○○的行動電話，戊○○說他會幫我
    忙，到了九十三年九月十五日戊○○打電話給我，說他可以
    幫我退一些貨，但當時我在高雄無法返回，我請在鹽水的朋
    友到義竹工廠搬回八包綠色的顏料，每公斤單價一百二十元
    ，共二百公斤，總共二萬四千元，我領回之後，才發現其中
    有四包是九十二年十二月三日送的貨，另外四包也都是在九
    十三年五、六月份之前送的貨，所以他們之前的貨都沒有用
    完，卻一直叫後面的貨，並且數量比以前的量大很多」、「
    （九十三年五月之前萬昌漆料行所訂的貨有無付款？）有，
    大約是三、四萬元」、「（永正峰公司有無欠你們公司款項
    ？）沒有」、「（萬昌漆料行都是誰跟你叫貨？）萬昌漆料
    行都是以傳真叫貨」、「（你賣給萬昌漆料行這段期間的原
    料單價有無改變？）沒有」、「（改成萬昌漆料行後，你為
    何仍與戊○○聯絡？）因為我認定萬昌漆料行的負責人是戊○○，我們跑業務的通常都會跟主事者聯絡需貨之情形，他
    告訴我他需要的時候就會訂貨」、「（你如何認定被告等三
    人是合夥？）因為事發後，我發現開票人是甲○○，而退票
    前、後與我聯絡的是戊○○，工廠方面是辛○○在負責，所
    有廠商要看貨，辛○○會要求廠商簽立退貨切結書才可以進
    入工廠看貨，後來的退貨是戊○○與我聯絡的」、「依一般
    商業習慣，貨都是先叫先用，且如有色差問題，同一批號的
    貨應該沒有色差問題，為何同一批號的貨有的有用掉有的退
    貨」等語（見本院審卷(二)第十七至二一頁）。(4)證人即告訴
    代理人己○○於本院審理時證稱：「接昌公司與永正峰公司
    、萬昌行均有業務往來，在永正峰公司的前身惠新公司就有
    業務往來，並我現有的資料是自九十三年四月第一次出貨給
    萬昌漆料行」、「（萬昌漆料行如何訂貨？）訂貨都是用傳
    真，甲○○是有幾次以電話聯繫。之前永正峰公司都是戊○○的太太打電話來」、「（在庭上的三位被告有無與你們公
    司訂過貨？）以萬昌漆料行的名義只有甲○○」、「（有無
    見過改組傳真？）沒有見過」、「（之前你未與萬昌漆料行
    交易過，為何傳真訂貨就送貨過去？）記憶中是有人跟我說
    永正峰公司改名為萬昌漆料行，所以我才出貨」、「（是否
    曾經到過義竹的工廠？）有。我只看到甲○○及辛○○而已
    ，並沒有見過戊○○」、「（萬昌漆料行跟你們公司訂的貨
    如何請款？）月結，票期三個月，我們會寄發票、送貨單、
    請款單給萬昌漆料行請款」、「（發票、送貨單、請款單是
    寄給誰？）我不確定是寄到那裡」、「（現在萬昌漆料行叫
    的貨至今積欠多少款項？時間為何？）九十三年四月欠九萬
    五千六百八十八元，九十三年五月欠十二萬零八百六十一元
    ，九十三年六月欠十一萬一千六百九十九元，九十三年七月
    欠二十八萬八千七百七十七元、二萬四千四百三十九元，九
    十三年八月欠二十八萬零九百十九元」、「（萬昌漆料行叫
    過的貨曾經付過多少錢？）第一筆的貨款有付，約二千二百
    零六元」、「後來我們去了解，依甲○○的背景並不可能來
    從事這種行業，是因為戊○○要幫甲○○的忙，且後來我們
    找到甲○○，甲○○說他們的運作模式，且甲○○對公司的
    事情都不了解，而辛○○卻知道萬昌漆料行所購買貨的流向
    如何，所以我們才認定辛○○應該有共犯，戊○○的部分是
    因為甲○○跟我說戊○○有在工廠幫忙」、「（你於何時才
    知道？）跳票以後，約九十三年九月初」等語（見本院審卷
    (二)第二一至二四頁）。(5)證人即告訴代理人丁○○於本院審
    理時證述：「國泰樹脂公司與永正峰公司、萬昌行均有業務
    往來，且之前就與惠新公司有往來」、「大部分訂貨是以傳
    真或電話訂貨」、「（你有無看過該改組傳真？）我沒有見
    過，至於他有無傳給我們公司，我就不知道」、「（你們曾
    經到過嘉義義竹萬昌漆料行的工廠？）有，因為我每月都會
    來南部出差，在九十二年下半年，戊○○曾告訴我永正峰公
    司要改名並搬工廠，嘉義義竹的工廠地址是根據送貨單上的
    地址才知悉的」、「（你在義竹的工廠有無看過庭上三位被
    告？）只有見過戊○○，當時戊○○的太太也在場」、「（
    你去時戊○○在工廠做什麼？）與我談一些業務上的問題，
    譬如使用後有無的問題，有無開發新產品，是否需要協助等
    」、「（現在萬昌漆料行叫的貨至今積欠多少款項？時間為
    何？）九十三年三月到八月間的貨款，總金額為七十四萬一
    千一百七十四元」、「（你們公司如何與萬昌漆料行請款？
    ）月結，我每月出差時，親自拿著請款單到義竹萬昌漆料行
    工廠直接交給小姐」、「在九十三年八月退票之前，我並不
    知道有甲○○這個人，也不知道有辛○○，是退票後到工廠
    才知道」、「因為戊○○只告訴我說公司改組及地址搬遷，
    並沒有說要讓渡，所以我們認定買的人是戊○○，又我們廠
    商等事後有找到甲○○，經甲○○的陳述，才知道辛○○有
    參與詐欺」、「（你去萬昌漆料行的工廠是否都看到戊○○
    ？）我看過戊○○及他太太二、三次。我每個月都會過去」
    、「（有無看過辛○○？）退票之前沒有印象」等語（見本
    院審卷(二)第二五至二七頁）。(6)證人即告訴代理人蔡福祥於
    本院審理時證陳：「我任職統友貿易股份有限公司，擔任業
    務」、「統友公司與永正峰公司、萬昌行均有業務往來，向
    我們購買樹脂等油漆原料」、「（萬昌漆料行跟你們公司叫
    貨時，曾經有誰與你們公司訂貨？）有時是甲○○，有時候
    是萬昌漆料行的會計，有時候是辛○○，辛○○比較少，他
    是萬昌漆料行的廠長，印象中戊○○沒有叫過貨」、「（你
    有無見過這張改組通知？）有」、「（你收到該傳真後，有
    無打電話問過萬昌漆料行或永正峰公司改組情形如何？）有
    ，我是打電話向戊○○詢問，戊○○說只是改組，由他太太
    的舅舅來擔任負責人，戊○○也沒有離開公司，他的意思是
    如果萬昌漆料行有事的話，也可以找他，請我們繼續支持萬
    昌漆料行，也是因為如此，我們在第一次送貨給萬昌漆料行
    時，也是收支票，而不是收現金，因為如果是新的客戶的話
    ，我們第一次送貨，都是收現金」、「（萬昌漆料行跟你們
    公司訂的貨何時請款？）月結」、「（發票、送貨單、請款
    單是寄給誰？）應該是寄到嘉義縣義竹鄉五厝村五十七號給
    萬昌漆料行，因為這都是公司會計在處理，所以我不是很清
    楚」、「永正峰公司並無積欠我們公司款項」、「（現在萬
    昌漆料行叫的貨至今積欠多少款項？時間為何？）有。九十
    四年四月至九月間共積欠二十六萬四千一百五十一元」、「
    （萬昌漆料行跳票後你如何處理？）我通知戊○○。戊○○
    說有一個協調會請各個廠商過去，請廠商簽切結書，倉庫內
    的貨品由各廠商自行搬回，但因我們公司覺得這樣不行，所
    以我們沒有簽切結書，也沒有搬貨」、「（永正峰時期，是
    由誰向你們公司叫貨？）戊○○或戊○○的太太」、「（你
    剛剛說萬昌漆料行成立時，你打電話給戊○○，戊○○回答
    你說的意思，萬昌漆料行有事可以找他，這句話的意思為何
    ？）戊○○說話的意思很籠統，有事打到萬昌漆料行也可以
    找到他，戊○○跟萬昌漆料行也有生意往來」、「（你有無
    戊○○的手機？）有。在永正峰的時期就有了」、「（你剛
    剛提示戊○○與萬昌漆料行有生意往來，你如何知道？）這
    是戊○○自己跟我說的，至於實際上有沒有，我不知道」、
    「（你曾經打電話到萬昌漆料行有找到戊○○？）有。並且
    與戊○○有講到電話」、「（你剛剛說曾經打電話到萬昌漆
    料行找戊○○講電話的次數為何？）不記得了」、「（跳票
    之後，你有無找甲○○處理？）有找，但找不到人」、「（
    你於永正峰時期，有無看過甲○○？）有見過面。但甲○○
    是否在永正峰工作我不知道」、「（你剛說的協調會，你有
    無參加？）有」、「（現場有無看過被告三人？）辛○○、
    戊○○，但甲○○我沒有印象」、「（永正峰改成萬昌漆料
    行時，你們仍收支票，你們第一次收的支票之發票人是否相
    同？）改成萬昌漆料行、甲○○。萬昌漆料行所開的票期與
    永正峰的票期都是一樣的，至於萬昌漆料行的票有無兌現過
    ，還要再查證」、「（你之前在檢察官筆錄內曾提到被告三
    人均打電話叫貨過，剛剛檢察官問你，你又說戊○○沒有，
    為何有此矛盾？）我在檢察官那邊講的意思是印象中戊○○
    的部分是因為在電話聯絡中有提到油漆原料的事情，所以我
    才講戊○○也有叫貨」等語（見本院審卷(二)第一○六至一一
    ○頁）。(7)證人即告訴代理人張振森於本院審理時證稱：「
    我是永和興化工有限公司負責人，從事溶劑」、「永和興公
    司與永正峰公司、萬昌行均有業務往來，都向我們購買溶劑
    」、「（萬昌漆料行與你們公司買溶劑是否與你接洽？）由
    我報價，傳真給他們，再由他們直接向我們公司的小姐講」
    、「（你向誰報價？）並沒有經過詢價才報價，因為溶劑的
    價格時常變動，所以需要經常向客戶報價」、「（萬昌漆料
    行跟你們公司叫貨時，曾經有誰與你們公司訂貨？）甲○○
    曾經親自打電話給我叫過貨，其他的都是小姐在處理」、「
    （你有無見過這張改組通知？」）有」、「（你收到該傳真
    後，有無打電話問過萬昌漆料行或永正峰公司改組情形如何
    ？）看過後，我親自到永正峰公司，有遇到戊○○、甲○○
    ，戊○○說甲○○是他舅舅，並說甲○○要經營萬昌漆料行
    ，請我們支持」、「（你是否有於偵查時陳述『甲○○及戊○○的太太均曾打電話叫貨』？」）我有這樣說，但戊○○
    的太太指的是在與永正峰公司做生意的時候」、「（萬昌漆
    料行跟你們公司訂的貨何時請款？）月結」、「（發票、送
    貨單、請款單是寄給誰？）都是會計在作，所以我不清楚」
    、「永正峰並無積欠我們公司款」、「（現在萬昌漆料行叫
    的貨至今積欠多少款項？時間為何？）九十三年四月至八月
    ，共積欠一百二十一萬零一百十五元」、「（萬昌漆料行是
    誰向你催貨？）甲○○」、「（何時向你催貨？）最後一個
    月向我叫很多次，有時跟我們小姐叫貨，只有貨比較晚到時
    ，由甲○○向我催貨」、「（你於偵查中陳述被告甲○○是
    負責人、辛○○是廠長、戊○○應也有負責萬昌漆料行的業
    務，你的意思為何？）因為跳票後，找不到甲○○，都是戊○○及辛○○出來處理的，所以我根據這樣子，才認定他們
    三人都有負責萬昌漆料行的業務」等語（見本院審卷(二)第一
    一一至一一四頁）。(8)證人即告訴代理人盧張春枝於本院審
    理時證述：「我是盧德金屬工業股份有限公司實際負責人」
    、「盧德金屬公司與永正峰公司、萬昌行均有業務往來，我
    們是賣油漆桶給他們」、「（你有無見過這張改組通知？）
    有」、「（你收到該傳真後，有無打電話問過萬昌漆料行或
    永正峰公司改組情形如何？）之前永正峰公司每月叫貨都是
    二、三萬元的桶子而已，改為萬昌漆料行後，就變為七、八
    萬元，又變為十幾萬元，所以我就親自到萬昌漆料行在嘉義
    縣義竹的工廠去看，當時只有辛○○在，我是要找戊○○，
    但沒有找到，當時該工廠也沒有設備，只有一個人也就是辛○○在攪拌原料，回來後，我就叫小姐要跟萬昌漆料行收現
    金，後來萬昌漆料行就倒了。萬昌漆料行向我們叫的貨，一
    開始的貨款有兌現，金額大約五、六萬元，之後十幾萬元的
    貨款就沒有兌現」、「（你親自去萬昌漆料行，回來後你有
    無聯絡甲○○或戊○○？）我不認識甲○○，我都是跟戊○○接洽的，當天回來後，我打電話給戊○○說我去找他，沒
    有找到，他說他剛好有事出去」、「（你在電話中有無特別
    問他改組通知書的事？）之前在電話中聯絡的，戊○○說原
    來的工廠地方比較小，嘉義縣義竹那邊地方比較大，請我們
    直接把貨送到哪裡」、「永正峰沒有積欠我們貨款」、「（
    萬昌漆料行積欠你們多少款項？期間為何？）「九十三年五
    月至九十三年八月十三日。金額是五十萬六千三百二十八元
    」、「（你剛有提到你有懷疑萬昌漆料行為何叫貨那麼多，
    你有無打電話去確認？）有，我們公司的小姐向我說他們接
    到外銷的訂單，所以才需要比較大量的桶子」、「（你在偵
    查中提到戊○○應該還是負責人，這句話的意思為何？）因
    為永正峰是戊○○為負責人，且改組後，我也是找戊○○，
    戊○○也沒有拒絕，照常與我接洽，所以我才認為他還是負
    責人」等語（見本院審卷(二)第一一四至一一七頁）。(9)證人
    即告訴人乙○○於本院審理時證陳：「我經營奇宏工業社，
    是油漆製造」、「我頭先認識戊○○，至於甲○○、辛○○
    我都不認識」、「（你與惠新公司有無生意往來？）有，十
    幾年前，之後就沒有」、「（你有無與永正峰公司有生意往
    來？）沒有」、「（你與萬昌漆料行有無生意往來？）九十
    三年七月間，戊○○打電話給我，說萬昌漆料行與他們有關
    係企業，請我賣油漆給萬昌漆料行，後來就由甲○○打電話
    給我，我向甲○○說戊○○也已經很久沒有生意往來，所以
    希望第一次能收現金，甲○○就表示現在生意也不好做，希
    望能開票，我就告訴甲○○希望貨到時，就能收到票，甲○○也依約，於貨到時就開票給我們，但第二次叫貨，他並沒
    有如期開票過來，後來全部的票都跳票，我沒有收到萬昌漆
    料行任何款項」、「（你有無於九十三年十月三日到過固鐵
    麗公司搬貨？）有，是辛○○通知並在交流道帶我去」、「
    （你當天在現場有無看到奇宏公司的貨？）有」、「（當天
    現場有何人？）被告只有辛○○在場，還有其他的人」、「
    （當天有無看到甲○○？）沒有」、「（你有無收過萬昌漆
    料行的貨款？）都沒有」、「（跳票後，你都跟誰聯絡？）
    辛○○有叫我要簽切結書，並且帶我去搬貨，我沒有簽切結
    書，至於後來有無簽，我也忘記了。我打電話也找不到甲○○，我打電話給戊○○，戊○○說跟他沒有關係」、「（戊○○當初跟你說萬昌漆料行與他是何關係？）他說萬昌漆料
    行是他的關係企業，而由甲○○負責，至於實際上為何，我
    不清楚」、「（萬昌漆料行是何時向你訂貨？）九十三年七
    月一次，金額為五萬四千零七十五元、九十三年八月二次，
    金額共十三萬八千四百九十五元」、「（這三次是何人跟你
    叫貨？）都是甲○○」、「（有無付過款項？）沒有付過任
    何款項，我也沒有搬回貨品」、「（如何認定他們騙你？）
    因為他們已經知道他們的經濟能力出現問題，還要叫貨，並
    且把貨賣掉了，也不付錢」、「（你如何認識辛○○？）我
    聽到萬昌漆料行跳票後，我就打電話去，都是辛○○接的，
    後來辛○○打電話給我，說他知道貨放在哪裡，並且說要我
    簽切結書就可以把貨拿回來，而約我在交流道見面，那時我
    才見過辛○○」等語（見本院審卷(二)第一一七至一二○頁）
    。
  (八)經核前開證人陳昆霖、張豫台、盧茂良、己○○、丁○○、
    蔡福祥、張振森、盧張春枝、乙○○等人之證詞可知，附表
    所示之「元良實業股份有限公司」等廠商，於「永正峰公司
    」『改組』為「萬昌行」後，因仍與被告戊○○或戊○○之
    妻洽談貨品價額等交易事宜，並於廠商詢問被告戊○○或戊○○之妻『改組』之目的時，僅泛稱「公司改組及地址搬遷
    ，請多支持」，且依一般商業常情，所謂『改組』僅係原公
    司行號內部之調整，主體仍屬同一性。質言之，附表所示之
    各該廠商係認「萬昌行」即為「永正峰公司」，僅係內部合
    夥人或股東調整，並被告戊○○亦為實際負責人，因信任「
    永正峰公司」長期信譽良好而陷於錯誤，始依循與「永正峰
    公司」交易之模式，依約出貨予「萬昌行」等情至明。何況
    據被告戊○○前開供述【第(五)點】，「萬昌行」係以「永正
    峰公司」名義出貨，而貨款由被告戊○○收受，則被告戊○○辯稱公司已改組為「萬昌行」，與其無關云云，何人能信
    ？
  (九)綜據上述事證互核以觀，被告甲○○係掛名人頭，被告戊○○利用原有人脈及業務，被告辛○○利用染料技術游走二公
    司之間配合詐騙廠商，足見被告戊○○、辛○○及甲○○應
    係共同基於詐欺之概括犯意聯絡，以被告甲○○之名義虛設
    「萬昌行」，並由被告戊○○與甲○○虛偽簽立「買賣讓渡
    契約書」，佯將「永正峰公司」之相關資產出售予「萬昌行
    」，且由被告戊○○傳真「永正峰公司」改組為「萬昌行」
    之通知予交易廠商，以達形式上規避被告戊○○及羅志宏責
    任之目的。復製造「萬昌行」即為「永正峰公司」、被告戊○○亦為「萬昌行」實際負責人之假象。再以「萬昌行」之
    名義，於附表所示之時間，向附表所示之各該廠商，購入大
    量油漆原料等貨品，附表所示之各該廠商誤以為「萬昌行」
    即「永正峰公司」，並信任「永正峰公司」之信譽而陷於錯
    誤，依約交付貨品後，由被告戊○○及羅志宏將貨品運往他
    處、或製造成品以「永正峰公司」名義出售，旋即將「萬昌
    行」惡性倒閉等情甚明。是被告等有不法所有意圖及詐欺之
    行為，自堪認定。從而，本件事證明確，被告等上開詐欺犯
    行，均堪認定。
三、按行為後法律有變更者，適用行為時之法律；但行為後之法
    律有利於行為人者，適用最有利於行為人之法律。刑法第二
    條第一項定有明文。查被告等行為後，刑法第五十六條連續
    犯之規定，業於九十四年二月二日修正公布刪除，並自九十
    五年七月一日生效施行，則被告等之犯行，因行為後新法業
    已刪除連續犯之規定，此刪除雖非犯罪構成要件之變更，但
    顯已影響行為人刑罰之法律效果，自屬法律有變更，依新法
    第二條第一項但書規定，比較新、舊法結果，新法並未有利
    之行為人，自仍應依刑法第二條第一項本文之規定適用被告
    之行為時法律即舊法論以連續犯（最高法院九十五年第八次
    刑事庭會議決議參照）。核被告甲○○、戊○○、辛○○所
    為，均係犯刑法第三百三十九條第一項之詐欺取財罪。被告
    甲○○、戊○○及辛○○間，就上揭犯行，有犯意聯絡及行
    為分擔，均為共同正犯。被告等先後多次詐欺犯行，時間緊
    接，觸犯構成要件相同之罪名，顯係基於概括犯意反覆為之
    ，依連續犯之規定論以一罪，並加重其刑。公訴意旨雖未論
    及附表編號十六、十七、十八等詐欺取財犯行，惟此部分與
    前揭論罪科刑部分有連續犯關係，屬裁判上一罪，自為起訴
    效力所及，且經檢察官聲請併案審理，本院當得加以審酌，
    附此敘明。爰審酌被告等之品行，不思以正當途徑賺取金錢
    ，竟貪圖不法利益，利用廠商對於「永正峰公司」之信賴而
    詐欺財物，詐騙金額甚鉅，犯罪之手段、目的，被告戊○○
    及辛○○係主要行為人，被告甲○○僅為人頭，及犯後被告
    甲○○坦認犯行，被告戊○○及辛○○仍矯言卸責，不知省
    悟等一切情狀，分別量處如主文所示之刑，以資懲儆。
據上論斷，應依刑事訴訟法第二百九十九條第一項前段，刑法第
二條第一項前段、第二十八條、修正施行前第五十六條、第三百
三十九條第一項，刑法施行法第一條之一，判決如主文。
本案經檢察官蘇榮照到庭執行職務。
中    華    民    國    95    年     8     月    21   日
                  刑事第一庭  審判長法  官  沈揚仁
                                    法  官  張婷妮
                                    法  官  洪榮家
以上正本證明與原本無異。
如不服本判決，應於判決送達後10日內，向本院提出上訴狀。
                                    書記官  許悉愛
中    華    民    國    95    年     8     月    21   日
附表：
┌──┬───────┬───────┬──────┬──┐
│編號│   時    間   │ 被 害 廠 商  │  詐騙金額  │備註│
├──┼───────┼───────┼──────┼──┤
│ 一 │93年4月起至93 │永和興化工有限│一百二十一萬│    │
│    │年8月止       │公司          │零一百十五元│    │
├──┼───────┼───────┼──────┼──┤
│ 二 │93年4月起至93 │統友貿易股份有│二十六萬四千│    │
│    │年9月止       │限公司        │一百五十一元│    │
├──┼───────┼───────┼──────┼──┤
│ 三 │93年4月起至93 │安鋒實業股份有│七十四萬二千│    │
│    │年8月止       │限公司        │一百九十三元│    │
├──┼───────┼───────┼──────┼──┤
│ 四 │93年5月4日起至│顏光色料股份有│十一萬四千六│    │
│    │93年8月4日止  │限公司        │百九十三元  │    │
├──┼───────┼───────┼──────┼──┤
│ 五 │93年3月25日起 │懷義化工股份有│三十五萬四千│    │
│    │至93年8月31日 │限公司        │五百八十元  │    │
│    │止            │              │            │    │
├──┼───────┼───────┼──────┼──┤
│ 六 │93年5月起至93 │盧德金屬工業股│五十萬六千三│    │
│    │年8月13日止   │份有限公司    │百二十八元  │    │
├──┼───────┼───────┼──────┼──┤
│ 七 │93年5月起至93 │元良實業股份有│十四萬零一百│    │
│    │年8月止       │限公司        │七十五元    │    │
├──┼───────┼───────┼──────┼──┤
│ 八 │93年7月起至93 │榮泰漆料有限公│一百二十八萬│    │
│    │年9月止       │司            │四千七百四十│    │
│    │              │              │九元        │    │
├──┼───────┼───────┼──────┼──┤
│ 九 │93年3月底起至9│滿豐企業有限公│二十八萬一千│    │
│    │3年7月底止    │司            │五百零五元  │    │
├──┼───────┼───────┼──────┼──┤
│ 十 │93年5月起至93 │鼎佑實業有限公│十六萬九千七│    │
│    │年9月止       │司            │百八十五元  │    │
├──┼───────┼───────┼──────┼──┤
│十一│93年4月起至93 │鎷斯特國際貿易│一百三十一萬│    │
│    │年8月止       │有限公司      │一千五百八十│    │
│    │              │              │元          │    │
├──┼───────┼───────┼──────┼──┤
│十二│93年7月12日、9│協銓企業有限公│十一萬三千四│    │
│    │3年8月20日、93│司            │百元        │    │
│    │年8月27日     │              │            │    │
├──┼───────┼───────┼──────┼──┤
│十三│93年5月起至93 │南璋股份有限公│十六萬二千六│    │
│    │年8月止       │司            │百十八元    │    │
├──┼───────┼───────┼──────┼──┤
│十四│93年8月3日、93│中南特化材料有│八萬二千元  │    │
│    │年8月13日     │限公司        │            │    │
├──┼───────┼───────┼──────┼──┤
│十五│93年7月16日   │龍鉅企業行    │八萬三千六百│    │
│    │              │              │元          │    │
├──┼───────┼───────┼──────┼──┤
│十六│93年3月26日起 │接昌工業股份有│九十二萬二千│    │
│    │至93年8月23日 │限公司        │三百八十三元│    │
│    │止            │              │            │    │
├──┼───────┼───────┼──────┼──┤
│十七│93年3月25日起 │國泰樹脂工業股│七十四萬一千│    │
│    │至93年8月18日 │份有限公司    │一百七十四元│    │
│    │止            │              │            │    │
├──┼───────┼───────┼──────┼──┤
│十八│93年7月起至93 │奇宏工業社    │十九萬二千五│    │
│    │年8月17日止   │              │百七十元    │    │
├──┼───────┴───────┴──────┴──┤
│合計│八百六十七萬七千五百九十九元                      │
└──┴─────────────────────────┘
附錄本案論罪科刑法條全文：
刑法第三百三十九條第一項：
意圖為自己或他人不法之所有，以詐術使人將本人或第三人之物
交付者，處五年以下有期徒刑、拘役或科或併科一千元以下罰金
。


司法院資訊處製作；財團法人民間司法改革基金會備份。
